【裁判字號】    90,上易,1803
【裁判日期】    900619
【裁判案由】    詐欺
【裁判全文】
臺灣高等法院刑事判決                  九十年度上易字第一八三號
    上  訴  人  臺灣板橋地方法院檢察署檢察官
    被      告  甲○○
右上訴人因被告詐欺案件，不服臺灣板橋地方法院八十九年度易字第四四八０號，中
華民國年九十月四日十六第一審判決（起訴案號：臺灣板橋地方法院檢察署八十九年
度偵字第九０二五號）提起上訴，本院判決如左：
    主      文
上訴駁回。
    理      由
一、公訴意旨略以：被告甲○○明知其財務狀況困難，且支票帳戶往來異常信用不佳
    ，竟仍與黃湘茹（另行簽分偵辦）共同意圖為自己不法之所有，於民國八十七年
    下旬某日，在臺北市○○路二二五巷二十三號告訴人乙○○住處，由黃湘茹持付
    款人台新國際商業銀行（下稱台新銀行）中和分行，發票日為八十七年十二月二
    十一日，面額為新台幣（下同）十萬元，支票號碼 CH0000000號，發票人為可典
    企業有限公司（下稱可典公司，負責人為甲○○）之支票一張交付乙○○向其借
    款，致乙○○陷於錯誤，因而借出十萬元予黃湘茹。嗣上開支票屆期經乙○○提
    示竟不獲兌付，屢向黃湘茹及被告催討又未果，始知受騙，因認被告涉犯刑法第
    三百三十九條第一項之詐欺取財罪嫌云云。
二、訊據被告甲○○堅決否認有共同施用詐術，使乙○○陷於錯誤，交付財物之犯行
    ，辯稱：伊至可典公司應徵工作被要求擔任店長後，該公司負責人即不詳年籍姓
    名之陳姓女子即請伊提供身分證申請支票供公司使用，惟伊並未簽發支票向告訴
    人乙○○借錢，不知前開支票為何會在告訴人乙○○手上，並無共同向告訴人乙
    ○○詐騙取財之行為等語。
三、經查：
  (一)公訴人認被告甲○○涉犯刑法第三百三十九條第一項之詐欺取財罪嫌，無非係以
    告訴人乙○○之指訴，且被告為可典公司之負責人，竟自稱僅為該公司店長，又
    未能指出該公司負責人為何人，顯見被告所述必有所隱，而被告供稱可典公司只
    經營數日而已，惟該公司上開支票帳戶使用時間長達一年半之久，被告所述，亦
    有不實；另該帳戶自八十七年下旬起即往來異常，常有退票情事，並於同年十二
    月四日遭拒絕往來，被告提供此往來異常之支票供人使用，顯然自始即有詐騙意
    圖等為其主要論據。
  (二)惟本院查：按刑法第三百三十九條第一項詐欺罪之成立，以意圖為自己或第三人
    不法之所有，以詐術使人將本人或第三人之物交付為要件。所謂以詐術使人交付
    ，必須被詐欺人因其詐術而陷於錯誤，若其所用方法，不能認為詐術，亦不致使
    人陷於錯誤，即不構成該罪。（最高法院四十六年台上字第二六０號判例意旨參
    照）。本案被告對於告訴人所指之犯罪事實於原審及本院始終辯稱：伊因至可典
    公司求職於被要求擔任店長後，該公司負責人即不詳年籍姓名之陳姓女子雖請伊
    提供身分證申請支票供公司使用，但伊並不認識黃湘茹，且未向告訴人借錢亦不
    認識告訴人，對於前開支票否認為伊所簽發，至於支票為何會在告訴人手上亦為
    其所不知，實無為自己不法之所有而向告訴人實行詐騙等語（參原審八十九年四
    月二十六日訊問筆錄、原審八十九年十二月二十日調查筆錄、本院九十年六月五
    日審判筆錄）；另告訴人無論於偵查或原審中均供稱：持可典公司支票向伊借錢
    之人係伊女兒李欣蓮之友人黃湘茹，並非被告，且伊在借錢之前完全不認識被告
    等情、告訴人另復供陳：黃湘茹是因本身急著用錢才向伊借錢，而借錢時曾說前
    開支票是其親戚的，惟所借之十萬元是她自己要用的，伊因認支票發票人是被告
    才對之提出告訴等情（參原審八十九年四月二十六訊問筆錄、原審八十九年十二
    月二十日調查筆錄），足見被告並無直接向告訴人借錢，無從對告訴人施用詐術
    使其陷於錯誤而為財物之交付，亦足認黃湘茹向告訴人借錢時，並未提及係與被
    告共同向告訴人借錢，況告訴人亦表示黃湘茹所借之款項僅供本身使用，實難認
    定被告於黃湘茹借錢之前有共同謀議向告訴人詐取錢財之行為，另縱認黃湘茹施
    用詐術持已異常往來之帳戶內支票向告訴人借錢之行為成立詐欺取財罪，亦不能
    遽認被告應共負相同罪責。
  (三)另查前開支票上之字跡，與被告在偵查中當天所書寫之字跡，經詳為此對結果，
    並不相同，顯見該支票並非被告所簽發。
  (四)綜上所述，被告既無公訴人所指共同詐欺取財之犯行，此外，復查無其他積極事
    證足資證明被告有何公訴人所指上開犯行，自屬不能證明被告犯罪。
四、原審以不能證明被告犯罪，而為被告無罪之諭知，核無不合，檢察官上訴意旨以
    ：被告無法指出可典公司之正確位置，及對系爭支票戶之支票，長期未為保全之
    行為，與常理有違，難認無與黃湘茹共同實行詐騙，原審未論及此，指摘原判決
    不當云云，為無理由，應予駁回。
據上論斷，應依刑事訴訟法第三百六十八條，判決如主文。
本案經檢察官劉斐玲到庭執行職務。
中     華     民     國     九十    年       六       月       十九     日
                              臺灣高等法院刑事第十五庭
                                  審判長法  官  房  阿  生
                                        法  官  雷  元  結
                                        法  官  鄧  振  球
右正本證明與原本無異。
不得上訴。
                                        書記官  李  麗  花
中     華     民     國     九十    年       六       月     二十二     日


司法院資訊處製作；財團法人民間司法改革基金會備份。
